【裁判字號】    95,訴,84
【裁判日期】    970807
【裁判案由】    損害賠償
【裁判全文】
臺灣高雄地方法院民事判決                95年度訴字第84號
原      告  財團法人汽車交通事故特別補償基金
法定代理人  戊○○
訴訟代理人  己○○
            庚○○
            辛○○
            丙○○
被      告  丁○○
上列當事人間損害賠償事件，本院於民國97年7 月24日言詞辯論
終結，判決如下：
    主  文
原告之訴駁回。
訴訟費用由原告負擔。
    事實及理由
一、本件被告經合法通知，未於言詞辯論期日到場，核無民事訴
    訟法第386 條所列各款情形，爰依原告之聲請，由其一造辯
    論而為判決。
二、原告起訴主張：被告於民國94年10月2 日23時，駕駛車牌號
    碼7590-GP 號自用小客車，行經高雄市前鎮區○○○路與仁
    愛三街口時，疏未注意前車狀況，撞擊由吳榮財駕駛之車牌
    號碼7500-GN 號自用小客車及由劉得偉駕駛之車號號碼KBP-
    316 號重型機車，致吳榮財傷重不治死亡、劉得偉受有下腹
    部挫傷併恥骨縫合裂開、四肢多處擦挫傷等傷害。被告應負
    侵權行為之損害賠償責任。訴外人甲○○○、洪秀英為吳榮
    財之母及配偶，分別得依侵權行為法律關係請求被告賠償撫
    養費新台幣（下同）13,398元、3,248,747 元，另訴外人吳
    智華、乙○○為吳榮財之子女，其等與甲○○○及洪秀英均
    因吳榮財死亡，精神上受有極大痛苦而受有非財產上損害，
    亦得依侵權行為法律關係請求被告賠償精神慰撫金各50萬元
    。劉得偉亦因受傷而支出醫療費用及看護費用共計23,503元
    。因被告駕駛之系爭車輛並未投保強制汽車責任險，甲○○
    ○、洪秀英、吳智華、乙○○、劉得偉依據強制汽車責任險
    第40條第1 項第2 款規定向原告申請理賠，原告理賠甲○○
    ○、洪秀英、吳智華、乙○○等4 人共150 萬元、理賠劉得
    偉23,503元。原告得代位甲○○○、洪秀英、吳智華、乙○
    ○、劉得偉向被告求償，爰依強制汽車責任險第42條第2項
    、民法第184 條、第192 條第2 項、第194 條規定提起本訴
    。並聲明：被告應給付原告1,523,503 元及自起訴狀繕本送
    達翌日起至清償日止，按年息百分之5 計算之利息。
三、被告則以：其當時已因紅燈而停車，係吳榮財酒後駕車，並
    逆向高速行駛而撞擊被告所駕駛之自用小客車，致被告車輛
    無法控制而彈向對向車道，被告並無過失等語為辯。並聲明
    ：原告之訴駁回。
四、兩造不爭執事實：
  (一)被告於94年10月2 日23時許，駕駛車牌號碼7590-GP 號自用
    小客車，行經高雄市前鎮區○○○路與仁愛三街口時，與吳
    榮財駕駛之車牌號碼7500-GN 號自用小客車及由劉得偉駕駛
    之車號號碼KBP-316 號重型機車，發生碰撞，吳榮財因此傷
    重不治死亡，劉得偉亦受有下腹部挫傷併恥骨縫合裂開、四
    肢多處擦挫傷等傷害。
  (二)被告駕駛之系爭車輛並未投保強制汽車責任險，甲○○○、
    洪秀英、吳智華、乙○○、劉得偉依據強制汽車責任險第40
    條之1 第2 款規定向原告申請理賠，由原告理賠甲○○○、
    洪秀英、吳智華、乙○○等4 人共150 萬元、理賠劉得偉
    23,503元。
五、本件爭執事項：
  (一)被告就系爭交通事故發生有無過失？
  (二)原告請求之金額有無理由？
六、本院之判斷：
  (一)被告就系爭交通事故發生有無過失？
  1.原告主張被告未注意車前狀況且迴轉不當，肇致系爭交通事
    故發生，吳榮財因此傷重死亡、劉得偉因而受有傷害等情。
    被告否認之，並以：系爭交通事故係吳榮財酒後駕車逆向衝
    撞被告所駕駛之車輛，又撞擊劉得偉所致，被告並無過失等
    語為辯。
  2.按民法第184 條第1 項前段規定，侵權行為以因故意或過失
    不法侵害他人之權利為構成要件，除依同條第2 項有推定過
    失之規定外，其主張行為人應負同條第一項前段之侵權行為
    責任者，應就「故意或過失」之要件，負舉證責任。
  3.被告於94年10月2 日23時許，駕駛車牌號碼7590-GP 號自用
    小客車，行經高雄市前鎮區○○○路與仁愛三街口時，與吳
    榮財駕駛之車牌號碼7500-GN 號自用小客車及由劉得偉駕駛
    之車號號碼KBP-316 號重型機車，發生碰撞，吳榮財因此傷
    重不治死亡，劉得偉亦受有下腹部挫傷併恥骨縫合裂開、四
    肢多處擦挫傷等傷害之事實，固有道路交通事故現場圖2 紙
    、道路交通事故調查報告表（一）、（二）、道路交通事故
    談話紀錄表3 紙、照片36張、診斷證明書2 紙、相驗屍體證
    明書在卷可憑，兩造對此亦不爭執，此部分事實雖可信為真
    實。然本件尚應審究者為被告就系爭交通事故之發生有無過
    失。
  4.原告主張被告就系爭交通事故發生有未注意車前狀況之過失
    乙情。然高雄市政府警察局刑事鑑識中心現場勘查結果發現
    ：被告駕駛之車牌號碼7590-GP 號自用小客車右後方向燈上
    沾附有一橘色疑似車燈之塑膠碎片，與劉得偉駕駛之車號KB
    P-316 號重型機車車頭右方向燈碎片、右後方向燈碎片，成
    分均相似。另車牌號碼7590-GP 號自用小客車引擎蓋上有間
    隔約10公分前往後之平行刮痕，與車牌號碼7590-GP 號（應
    為7500-GN 之誤）自用小客車保險桿本身下方有約10公分間
    隔之前後平行線相符，並研判被告與吳榮財駕駛之車輛正片
    碰撞，吳榮財駕駛之車牌號碼7500-GN 號自用小客車前保險
    桿刮擦到被告駕駛之車牌號碼7590-GP 號自用小客車引擎蓋
    ，於碰撞過程中，車牌號碼7590-GP 號自用小客車保險桿右
    後側及右後方向燈與車牌號碼KBP-316 號發生擦撞，有現場
    勘察報告、鑑驗書、鑑定書在卷可按（95年度他字第2663
    號卷，下稱他字卷，第48至82頁）。是由被告駕駛車輛之引
    擎蓋由前往後之刮痕，系爭交通事故係由吳榮財駕車正面衝
    撞被告駕駛之車輛，應可認定。另觀之系爭道路交通事故現
    場車輛撞擊後散落碎片之位置接近三多三路與仁愛三街路口
    西南方轉角，被告駕駛之車輛輪胎滑痕由三多三路外側快車
    道往北方向拋物線延伸，現場照片顯示吳榮財駕駛之車輛最
    後衝撞三多三路與仁愛三街西南方路口人行道上之鐵柱。足
    見系爭道路交通事故車輛之碰撞地點為三多三路與仁愛三街
    路口西南方轉角處，核與被告所陳及證人黃志偉證稱：被告
    於綠燈亮後慢慢起步接近「路口」時即遭吳榮財撞擊等語相
    符。證人陳松本亦證稱：其是高雄市前鎮區○○○路137 號
    大樓主委，其於94年10月3 日上午6 時回到大樓時，發現三
    多三路與仁愛三街口即大樓轉角處地上均是玻璃碎片，嗣後
    吳榮財之妻子洪秀英要求調閱系爭道路交通事故發生當日之
    監視錄影帶，其與洪秀英共同觀看錄影檔案時看到，吳榮財
    駕駛之車輛沿三多三路東往西方方向駛至仁愛三街口時，左
    轉仁愛三街，因為沒有轉入仁愛三街之順向車道，就直接正
    面撞上被告駕駛之車輛後，再撞上牌樓（95年度偵字第2809
    1 號卷第18頁），並經警員李重毅觀看監視錄影內容確認無
    誤，有職務報告1 紙在卷可憑（95年度偵字第28091 號卷第
    25頁）。足見，系爭道路交通事故係吳榮財直接「逆向」正
    面衝撞被告駕駛之車輛，應可認定。
  4.被告於刑事過失致死案件製作警詢筆錄時雖自陳：系爭交通
    事故發生前，其駕駛車輛搭載訴外人黃志偉前往高雄市前鎮
    區○○○路三多大飯店旁之大樓拜訪黃志偉之友人，其駕駛
    車輛沿三多三路西向東方向行駛於慢車道，至該路段與仁愛
    路口時路口號誌為紅燈，遂停止於停止現前，嗣綠燈亮起時
    ，便讓車慢慢滑行，其當時正看三多飯店前有格子空位，但
    不是停車格，其當時看見原本跟我一起等紅燈的車子閃避吳
    榮財駕駛之車輛過後，吳榮財駕駛之車輛就向我正面衝過來
    ，迎面撞上我的車等語（他字卷第8 頁）。被告當時雖正在
    看三多飯店前有格子空位，然其亦注意及隔壁車輛有閃避其
    他車輛之情形，且瞬及遭撞擊，尚難遽以被告上開陳述即認
    其有未注意車前狀況之過失。證人即與被告同車之黃志偉亦
    證稱：當時被告駕駛車輛沿三多三路西向東慢車道行駛至仁
    愛三街口時停紅燈，當時，其看右側路旁有無停車位，被告
    則看左側路旁有無停車位，然後綠燈亮，被告駕車慢慢起步
    ，快接近路口時，其看見一部車子的前頭燈，該車沒有煞車
    迎面撞上被告之車輛車頭，被告車輛並被彈到對面車道等語
    （他字卷第12、89頁），核與被告所言相符。被告駕車沿三
    多三路行駛時，雖沿途找尋停車位，然其嗣於三多三路與仁
    愛三街口停等紅燈，嗣等綠燈亮起步時，如何未注意車前狀
    況，原告並未舉證證明之。且吳榮財由被告正面逆向駛來，
    被告當時正欲綠燈起步，亦無任何違規情事，實無從認定被
    告有何過失，原告主張，尚屬無據，自無可採。
  5.證人劉得偉雖證稱：系爭道路交通事故發生當晚，其由仁愛
    三街越過三多三路要去買東西，當時其先等待被告駕駛之車
    輛慢慢從靠近仁愛三街南側由西往東方向前進後，燈號轉變
    為綠燈，其便往前走，剛起步，右邊碰的一聲，就發生車禍
    等語。然系爭交通事故車輛碎片散落接近於三多三路與仁愛
    三街路口西南方轉角處，倘如證人劉得偉所言，被告當時已
    由三多三路通過仁愛三街，被告與吳榮財所駕駛之車輛碰撞
    後所散落之碎片，應會落在三多三路與仁愛三街路口東南方
    轉角處，是以，證人劉得偉所言，核與現場跡證不符，尚不
    足採。
  6.原告另主張被告有不當迴轉之過失，然依道路交通事故現場
    圖、照片所示及證人黃志偉之證詞，被告行駛途中並無迴轉
    ，原告亦未舉證證明此部分事實為真，原告此部分主張，自
    難遽採。
  7.綜上，被告駕車與吳榮財所駕駛之車輛發生碰撞，尚無法證
    明非被告未注意車前狀況所致，故其駕駛之車輛於遭碰撞後
    失控撞擊劉得偉騎乘之機車，亦難認係被告過失所致。被告
    就系爭交通事故之發生，並無過失，應可認定。
  (二)原告代位甲○○○、洪秀英、吳智華、乙○○、劉得偉對被
    告行使侵權行為損害賠償請求權，有無理由？
    原告主張被告駕駛之系爭車輛並未投保強制汽車責任險，甲
    ○○○、洪秀英、吳智華、乙○○、劉得偉依據強制汽車責
    任險第40條第1 項第2 款規定向原告申請理賠，由原告理賠
    甲○○○、洪秀英、吳智華、乙○○等4 人共150 萬元、理
    賠劉得偉23,503元，原告得代位甲○○○、洪秀英、吳智華
    、乙○○、劉得偉對被告行使侵權行為損害賠償請求權等情
    。惟查：被告就系爭交通事故之發生並無過失，已如前述，
    其就甲○○○、洪秀英、吳智華、乙○○因吳榮財死亡所受
    損害及劉得偉所受損害均無須負損害賠償責任，亦可認定。
    原告主張代位甲○○○、洪秀英、吳智華、乙○○、劉得偉
    行使對被告之侵權行為損害賠償請求權，自無理由。
七、綜上，原告請求代位甲○○○、洪秀英、吳智華、乙○○、
    劉得偉行使對被告之侵權行為損害賠償請求權，為無理由，
    應予駁回。
八、原告之訴為無理由，依民事訴訟法第78條、第385 條第1 項
    判決如主文。
中    華    民    國    97    年    8     月    7     日
                  民事第一庭    審判長法  官  朱玲瑤
                                      法  官  黃宏欽
                                      法  官  陳宛榆
正本係照原本作成。
如不服本判決，應於送達後20日內，向本院提出上訴狀並表明上
訴理由，如於本判決宣示後送達前提起上訴者，應於判決送達後
10日內補提上訴理由書（須附繕本）。
中    華    民    國    97    年    8     月    7     日
                                      書記官  林慧君


司法院資訊處製作；財團法人民間司法改革基金會備份。
